【裁判字號】    99,簡上,65
【裁判日期】    990930
【裁判案由】    違反電子遊戲場業管理條例
【裁判全文】
臺灣彰化地方法院刑事判決              99年度簡上字第65號
公  訴  人  臺灣彰化地方法院檢察署檢察官
上  訴  人
即  被  告  甲○○
選任辯護人  朱浩萍律師
上列上訴人因被告違反電子遊戲場業管理條例等案件，不服本院
99年度簡字第132號99年1月29日第一審簡易判決（檢察官聲請簡
易判決處刑案號：98年度偵字第9399號），提起上訴，本院管轄
第二審合議庭判決如下︰
    主  文
上訴駁回。
    事實及理由
一、本案經本院審理結果，認第一審判決除適用法條應補充刑法
    第28條、第55條、第42條第3項外，其餘認事用法及量刑均
    無不當，應予維持，並引用第一審判決書記載之事實、證據
    及理由（如附件）。
二、上訴人即被告雖坦承犯行，但辯稱：被告另因自98年1月9日
    起至98年9月1日止，在彰化縣員林鎮○○路○段176之1號1樓
    之「大自然便利商店」，擺設賭博性電動機具16台，與賭客
    賭博等犯行，經本院以98年度簡字第2224號判處罪刑確定，
    本案犯行與上開已判決確定之犯行，係擺設電子遊戲台同一
    情形，且同時查獲為侵害同一法益之案件，為集合犯，應判
    決免訴云云。
三、惟查：刑事法若干犯罪行為態樣，本質上原具有反覆、延續
    實行之特徵，立法時既予特別歸類，定為犯罪構成要件之行
    為要素，則行為人基於概括之犯意，在密切接近之一定時、
    地持續實行之複次行為，倘依社會通念，於客觀上認為符合
    一個反覆、延續性之行為觀念者，於刑法評價上，即應僅成
    立一罪。按刑法第56條連續犯之規定業於94年1月7日修正公
    布刪除，並於95年7月1日施行，而依新法對於上開反覆實施
    犯罪模式之對應處置，除合於「接續犯」或「包括一罪」之
    情形外，則僅能依數罪併罰之規定個別處斷。又連續數行為
    而犯同一之罪名，部分之數行為，發生在新法施行前者，新
    法施行後，該部分適用最有利於行為人之法律，若其中部分
    之一行為或數行為，發生在新法施行後者，該部分不能論以
    連續犯（最高法院95年第8次刑事庭會議決議意旨參照）。
    而依最高法院86年台上字第3295號判例意旨，數行為於同時
    同地或密切接近之時地實施，侵害同一之法益，各行為之獨
    立性極為薄弱，依一般社會健全觀念，在時間差距上，難以
    強行分開，在刑法評價上，以視為數個舉動之接續施行，合
    為包括之一行為予以評價，較為合理，方屬接續犯之範疇，
    足見「接續犯」之成立，係以時、空密接性為前提要件，即
    透過對於同一法益之同種類侵害行為繼續不間斷之實行，業
    已稀釋個別行為之獨立性，致使刑法評價時將之視為單一、
    整體之犯罪行為，以符合社會一般人對於行為概念之認知，
    並與行為人之犯罪目的相互結合；至於學理上「包括一罪」
    概念中之集合犯態樣，係指依一般社會通念，特定犯罪行為
    具有反覆實施之特性，立法者於制定刑罰法律之初，亦已認
    知該種行為類型之反覆性，而有意藉由法條中客觀構成要件
    之行為要素，含括上開具有反覆實施特性之數個犯罪行為，
    仍僅接受一次刑法之評價為已足。而電子遊戲場業管理條例
    第15條、第22條之犯罪，以行為人未依規定辦理營利事業登
    記，卻經營電子遊戲場業之行為，為其犯罪構成要件，該罪
    之本質上具有反覆性之特徵。故被告在所經營之便利商店內
    未依規定辦理營利事業登記，基於經營電子遊戲場業之同一
    犯意，在一定時間及同一空間內，反覆經營電子遊戲場業，
    於行為概念上，應認為在同一便利商店之擺放電子遊戲機台
    經營電子遊戲場業行為，自為包括之一罪；然未依規定辦理
    營利事業登記，而經營電子遊戲場業者，或以上開機台供賭
    客賭博之行為，長期不間斷在同一地點為之，雖為常態，然
    先後在不同地點，均未依規定辦理營利事業登記，而經營電
    子遊戲場業或供賭客賭博者，則非必然，且在不同時間、地
    點經營電子遊戲場業或供賭客賭博，既無時、空之密接性，
    顯非數個舉動之接續施行，自不合接續犯之要件；亦難認立
    法者於制定刑罰法律之初，已認知上開在不同時間地點未依
    規定辦理營利事業登記，而經營電子遊戲場業，或以上開機
    台供賭客賭博之行為必屬具反覆性之犯罪，且有意藉由法條
    中客觀構成要件之行為要素，含括上開具有反覆實施特性之
    數個犯罪行為，當不得評價為集合犯。況實務上最高法院歷
    來僅將專以觸犯該等法條之罪，為其日常生活之職業者之常
    業犯，認為其性質上屬多數行為之集合犯，在法律上將之擬
    制為一罪（即學理上稱之實質上一罪，參照最高法院92年度
    台上字第5115號、92年度台上字第4959號、93年度台上字第
    3609號、94年度台上字第4567號等裁判意旨），而本次刑法
    修正既依據「刑罰公平原則」之考量，刪除有關連續犯之規
    定，並將含有連續犯性質之常業犯一併全數刪除（參見刑法
    修正草案總說明），則再以集合犯之概念評價在不同時間、
    地點違反電子遊戲場業管理辦法或供賭客賭博之行為，即有
    不當。因此，被告先後在彰化縣員林鎮○○路○段357號「智
    然便利商店」、同鎮○○路○段176之1號1樓之「大自然便利
    商店」內，均未依規定辦理營利事業登記經營電子遊戲場業
    ，擺放電子遊戲機台供賭客賭博之行為，自難認彼此間有密
    切接近之一定時、地持續實行之性質，當無論以「接續犯」
    、「集合犯」之餘地，此時則應回歸一般刑法上行為單、複
    數之認定，而予論罪科刑，較稱妥適。是被告及其辯護人認
    被告前後2次犯行有集合犯或接續犯之一罪關係，自有誤會
    。
四、原審參酌上訴人即被告犯罪情節，判處本件罪刑，核無違誤
    或不當，上訴人即被告之上訴，為無理由，應予駁回。
據上論斷，應依刑事訴訟法第455條之1第1項、第3項、第373條
、第368條，判決如主文。
本件經檢察官廖偉志到庭執行職務。
中    華    民    國    99    年    9     月    30    日
                  刑事第一庭    審判長法  官  余仕明
                                      法  官  吳芙如
                                      法  官  蔡家瑜
以上正本證明與原本無異。
不得上訴
中    華    民    國    99    年    9     月    30    日
                                      書記官  謝鈴玉

司法院資訊處製作；財團法人民間司法改革基金會備份。
